【裁判字號】    99,抗,93
【裁判日期】    990401
【裁判案由】    聲明異議
【裁判全文】
臺灣高等法院高雄分院民事裁定            99年度抗字第93號
抗  告  人  丙○○
相  對  人  台灣土地銀行股份有限公司
法定代理人  乙○○
相  對  人  甲○○
上列抗告人因相對人即債權人台灣土地銀行股份有限公司與相對
人即債務人甲○○間請求清償借款強制執行事件，抗告人對於中
華民國99年1 月27日臺灣高雄地方法院99年度執事聲字第6 號裁
定提起抗告，本院裁定如下：
    主  文
抗告駁回。
抗告程序費用由抗告人負擔。
    理  由
一、本件抗告意旨略以：原法院97年度司執字第74028 號清償借
    款強制執行事件（下稱系爭強制執行事件），債權人即相對
    人台灣土地銀行股份有限公司（下稱土地銀行）所拍賣之相
    對人即債務人甲○○所有坐落高雄縣杉林鄉○○段3037地號
    及同段3045地號等2 筆土地（下稱系爭土地）抗告人對之有
    租賃關係存在，其租期自97年1 月1 日起至101 年12月31日
    止（下稱系爭租賃關係），乃原執行法院於系爭強制執行事
    件第2 次拍賣無人應買後，即認有影響抵押權，而予以除去
    ；然現因經濟不景氣，很少人會在第2 次拍賣時即投標；且
    買賣不破租賃原則，故原執行法院所為除去租賃權之處分，
    顯已使抗告人之押金及租賃權益受損。又原執行法院於98年
    8 月10日以雄院高97司執溫字第74028 號執行命令，除去抗
    告人之租賃權，抗告人於98年8 月21日聲明異議，惟原執行
    法院於同年12月10日始以裁定駁回抗告人之異議，而抗告人
    於同年月28日收受該裁定之送達時，業已逾98年12月23 日
    之特別變賣程序之期日，亦損及抗告人之權益，抗告人為此
    再為聲明異議，乃原法院竟予裁定駁回，顯有違誤，爰依法
    提起抗告，求予廢棄原裁定，另為適法之裁定云云。
二、按不動產所有人設定扺押權後，於同一不動產上，得設定地
    上權或其他以使用收益為目的之物權，或成立租賃關係，但
    其扺押權不因此而受影響。前項情形，抵押權人實行抵押權
    受有影響者，法院得除去該權利或終止該租賃關係後拍賣之
    。民法第866 條第1 項、第2 項定有明文。又執行法院認抵
    押人於抵押權設定後，與第三人訂立之租約，致影響於抵押
    權者，得依聲請或職權除去其租賃關係，依無租賃狀態，逕
    行強制執行（最高法院74年台抗字第227號判例參照）。
三、經查系爭土地係相對人甲○○於86年9 月19日以之設定最高
    限額新台幣（下同）480 萬元抵押權予相對人土地銀行，而
    相對人土地銀行就系爭土地聲請強制執行所主張之債權為39
    5 萬元本金及其中200 萬元部分，自94年6 月1 日起按年息
    7.355/100 計算之利息；其中195 萬元部分，自94年12月1
    日起按年息9.355/100 計算之利息，並均按前揭年息之一定
    比例計算之違約金。此有該執行名義及聲請強制執行狀在卷
    可稽。而抗告人向相對人甲○○租賃系爭土地，租期自97年
    1 月1 日起至101 年12月31日止等情，亦為抗告人所自承，
    是相對人甲○○於86年9 月19日以系爭土地供相對人土地銀
    行設定前揭最高限額抵押權後，始於97年1 月1 日與抗告人
    就系爭土地成立租賃關係，前揭最高限額抵押權並不因此而
    受影響，應無疑義。又系爭土地經鑑價結果，其地價合計約
    為670 萬元。第1 次拍賣底價為750 萬元，因無人應買；第
    2 次拍賣底價乃減為600 萬元，然仍無人應買等事實，亦有
    鑑價報告、拍賣公告及系爭土地登記謄本在卷可憑，並經原
    法院依職權調閱同法院97年度司執字第74028 號執行卷屬實
    。足見依第2 次拍賣底價若再減價至第3 次拍賣底價為480
    萬元，再扣除土地增值稅後，顯已不足清償本件執行之抵押
    債權。是原執行法院於系爭土地第2 次拍賣無人應買後，認
    相對人甲○○於前揭最高限額抵押權設定後，與抗告人訂立
    之系爭租賃關係，致影響於前揭最高限額抵押權，爰於98年
    8 月10日以雄院高97司執溫字第74028 號執行命令除去系爭
    租賃關係後予以拍賣，揆諸首開說明，即無違誤，抗告人以
    前詞聲明異議，為無理由。至於抗告人雖另主張伊於98年8
    月21日聲明異議，原執行法院遲至98年12月10日始以裁定駁
    回伊之異議，而抗告人於98年12月28日收受該裁定之送達，
    已逾98年12月23日之特別變賣程序之期日云云。惟按當事人
    或利害關係人，對於執行法院強制執行之方法，強制執行時
    應遵守之程序，或其他侵害利益之情事，得於強制執行程序
    終結前為聲請或聲明異議。但強制執行不因而停止。前項聲
    請或聲明異議，由執行法院裁定之。不服前項裁定者，得為
    抗告。強制執行法第12條定有明文。是以對於執行法院強制
    執行之命令聲明異議，已開始之強制執行程序不因而停止。
    故抗告人雖於98年8 月21日聲明異議，而執行法院於同年12
    月10日始以裁定駁回。然執行法院於98年8 月10日以雄院高
    97司執溫字第74028 號執行命令除去系爭租賃關係，並無違
    誤，已如前述，而聲明異議並不影響執行程序之進行。又系
    爭強制執行事件，經第3 次減價拍賣仍無人應買，原執行法
    院乃依法進行公告應買程序，並因相對人土地銀行之聲請，
    再進行特別變賣程序，並經拍定，此項拍賣程序之進行，核
    與強制執行法之規定，尚無不合。是原執行法院所為首揭裁
    定之製作及送達時間，雖如抗告人所述，然原執行法院所為
    除去系爭租賃關係之執行命令既無違誤，自無抗告人所稱影
    響其權益之情事。抗告人前開主張亦無足採。從而原裁定駁
    回抗告人之聲明異議，經核並無不合。抗告意旨仍執前詞，
    指摘原裁定不當，求予廢棄，另為適法之裁定，為無理由，
    應予駁回。
四、據上論結，本件抗告為無理由，依強制執行法第30條之1 、
    民事訴訟法第495 條之1 第1 項、第449 條第1 項、第95條
    、第78條，裁定如主文。
中    華    民    國    99    年    4     月    1     日
                              民事第三庭
                                  審判長法官 張國彬
                                  法      官 甯  馨
                                  法      官 吳登輝
以上正本證明與原本無異。
本裁定不得再抗告。
中    華    民    國    99    年    4     月    2     日
                                  書  記  官 廖素珍

司法院資訊處製作；財團法人民間司法改革基金會備份。
